【裁判字號】    99,簡抗,4
【裁判日期】    990729
【裁判案由】    聲請再審
【裁判全文】
臺灣高雄地方法院刑事裁定               99年度簡抗字第4號
抗  告  人
即受判決人  甲○○
上列抗告人即受判決人因違反稅捐稽徵法等案件聲請再審，不服
本院99年5 月14日99年度聲再字第22號第一審裁定，提起抗告，
本院管轄之第二審合議庭裁定如下：
    主  文
抗告駁回。
    理  由
一、抗告意旨略以：伊於民國93年間，受梁銀相、黃淑芬、黃必
    丞以代辦銀行貸款所需詐騙，將瑞泰水產股份有限公司（下
    稱瑞泰水產公司）大小章、統一發票、支票及公司登記資料
    交付上開人等，此事實有證人楊忠信可資為證，亦已於偵查
    中向檢察官請求傳喚以資為證，但檢察官未為調查；又由高
    雄市政府95年11月24日高市府建二公字第09500756620 號函
    （下稱系爭高雄市政府函），可知瑞泰水產公司已於93年10
    月6 日遭悄悄更名為瑞泰國際實業股份有限公司（下稱瑞泰
    國際公司），而伊連公司更名之事亦不知情，如何虛偽登載
    吳嘉佳、劉懿慧在該公司受領薪資；另梁銀相、黃淑芬、黃
    必丞等人因盜開瑞泰國際公司統一發票出售予台南地區廠商
    牟利，業遭臺南地方法院檢察署檢察官查獲（94年發查字第
    134 號），調閱上開偵查卷宗可資證明瑞泰國際公司統一發
    票確係被梁銀相、黃淑芬、黃必丞等人騙走，伊亦曾向檢察
    官請求調閱卷證，檢察官亦未調卷查證；其次梁銀相、黃淑
    芬、黃必丞於93年間曾向伊借支票或現金，有支票存根4 張
    可稽，足可證明上開3 人確向伊詐騙泰瑞水產公司之大小章
    、統一發票、支票及公司登記資料，並請傳喚證人楊忠信，
    以證明伊受梁銀相、黃淑芬、黃必丞3 人代辦銀行貸款所騙
    ，交付泰瑞水產公司之大小章、統一發票、支票及公司登記
    資料，傳喚證人劉懿慧，以證明伊與劉懿慧不認識，傳喚證
    人陳彩琴，以證明瑞泰國際公司之辦公地址非伊承租；再者
    ，吳嘉佳事後知伊為無辜，業已與伊達成和解，並向財政部
    高雄市國稅局左營稽徵所撤銷檢舉，亦可證明伊為清白，依
    刑事訴訟法第420 條第1 項第6 款規定，聲請撤銷原裁定，
    改裁定准許開始再審。
二、原確定判決係認定抗告人即受判決人甲○○係瑞泰國際公司
    之負責人，負有據實製作薪資所得扣繳暨免扣繳憑單（下稱
    ：扣繳憑單）及登載營利事業所得稅結算申報書之義務，為
    從事業務之人，抗告人明知吳嘉佳、劉懿慧於93年間未受僱
    在瑞泰國際公司任職，亦未曾領取薪資，竟基於行使業務上
    登載不實文書及以不正當方法逃漏稅捐之犯意，於94年報稅
    期間，交由不知情之代客記帳業者方淑美於業務上作成之扣
    繳憑單上，虛列登載偽造吳嘉佳、劉懿慧於93年間，分別向
    瑞泰國際公司支領新台幣（下同）25萬元、17萬5000元之薪
    資所得，再持該內容不實之扣繳憑單委由方淑美填製瑞泰國
    際公司93年度營利事業所得稅結算申報書，以向財政部高雄
    市國稅局申報瑞泰國際公司93年度營利事業所得稅而行使之
    ，使之成本增加，營利所得減少，以此虛列增加營業成本費
    用之不正當方法，逃漏瑞泰國際公司93年度營利事業所得稅
    10萬6250元，足生損害於吳嘉佳、劉懿慧及稅捐稽徵機關核
    課稅捐之正確性，而犯刑法第216 條、第215 條行使業務登
    載不實文書罪、稅捐稽徵法第47條第1 款、第41條為納稅義
    務人以詐術逃漏稅捐罪，予以分論併罰。抗告人聲請再審，
    原審裁定則以再審之聲請程序違背法定程式，予以裁定駁回
    。
三、按有罪之判決確定後，有左列情形之一者，為受判決人之利
    益，得聲請再審︰(一)原判決所憑之證物已證明其為偽造或變
    造者，(二)原判決所憑之證言、鑑定或通譯已證明其為虛偽者
    ，(三)受有罪判決之人，已證明其係被誣告者，(四)原判決所憑
    之通常法院或特別法院之裁判已經確定裁判變更者，(五)參與
    原判決或前審判決或判決前所行調查之法官，或參與偵查或
    起訴之檢察官，因該案件犯職務上之罪已經證明者，或因該
    案件違法失職已受懲戒處分，足以影響原判決者，(六)因發現
    確實之新證據，足認受有罪判決之人應受無罪、免訴、免刑
    或輕於原判決所認罪名之判決者；前項第1 款至第3 款及第
    5 款情形之證明，以經判決確定，或其刑事訴訟不能開始或
    續行非因證據不足者為限，得聲請再審，刑事訴訟法第420
    條定有明文。又聲請再審，應以再審書狀敘述理由，附具原
    判決之繕本及證據，提出於管轄法院為之，刑事訴訟法第
    429 條亦有明文，此為法定程式，如有違背者，法院自應依
    同法第433 條規定，以裁定駁回再審之聲請，而所謂「敘述
    理由」，關於為受判決人利益聲請再審，係指敘述符合刑事
    訴訟法第420 條各款所列情形之一，足認受判決人應受較確
    定判決有利之判決而言，如其未於再審聲請狀敘述受判決人
    有何應受較確定判決有利之判決之情形，亦未提出何項具體
    證據，則其聲請再審之程序顯然違背規定，此有最高法院95
    年度台抗字第251 號裁定可資參照。再者，刑事訴訟法再審
    編並無準用同法第三編有關上訴之規定，自難謂此種訴訟程
    式之欠缺，法院應先命為補正，如確具有聲請再審之理由，
    只能另行依法聲請，亦有最高法院71年台抗字第337 號判例
    意旨可供參酌。經核，本件再審聲請狀內雖已附具原確定判
    決之繕本，惟抗告人於再審聲請狀僅稱「依據抗告人所提出
    （再審聲請狀表明）甲○○（並無違犯。有何刑事）訴訟法
    第420 條第1 項各款所列（而應受較確定判決利益之）判決
    之情形」等語，並未具體表明其有何刑事訴訟法第420 條第
    1 項各款所列情形之一，而應受較原確定判決利益之判決之
    情形，亦未檢附具體證據，且抗告人指稱其於偵查程序中，
    曾向檢察官聲請傳喚楊忠信予以調查，並請求調閱臺南地方
    法院檢察署94年發查字第134 號偵查卷宗遭拒部分，因未詳
    述與刑事訴訟法第420 條第1 項所列各款再審事由有何關連
    ，則原審裁定以本件再審之聲請違背法定程式，予以裁定駁
    回，揆諸上開說明，並無不合。
四、次按刑事訴訟法第413 條第1 項第6 款（指現行法第420 條
    第1 項第6 款）所謂發見之新證據，係指該項證據，事實審
    法院於判決前因未經發見，不及調查斟酌，至其後始行發見
    者而言，若判決前已經當事人提出或聲請調查之證據，經原
    法院捨棄不採者，即非該條款所謂發見之新證據，不得據為
    聲請再審之原因，此亦有最高法院28年上字第8 號判例意旨
    可資參照。另就抗告意旨所指說明如下：(1)證人楊忠信及臺
    南地方法院檢察署94年發查字第134 號偵查卷宗，均於偵查
    程序即已向檢察官聲請調查，核屬事實審法院於判決前已發
    見之證據，非原審未發見而不及調查斟酌之新證據，抗告人
    即使以之聲請再審，揆諸上開最高法院判例意旨，亦有未合
    ，且確定開始再審前，依刑事訴訟法第436 條反面解釋，本
    院亦無傳喚證人楊忠信行通常審理之必要；(2)系爭高雄市政
    府函雖如抗告意旨所示，記載瑞泰水產公司更名為瑞泰國際
    公司，但並未記載抗告人對該更名情事是否知悉，是自難依
    該函所記載公司更名之事實，推認抗告人不知上開公司更名
    之情事，從而亦無法如抗告意旨所示，推認抗告人無法虛偽
    登載吳嘉佳、劉懿慧在更名後之瑞泰國際公司受領薪資，而
    應為無罪之判決，依刑事訴訟法第420 條第1 項第6 款規定
    所示，系爭高雄市政府函自不合聲請再審之規定；(3)和解、
    撤銷檢舉申請均屬犯後抗告人與告訴人之協議結果，難認與
    抗告人有無犯罪存有必然關連，是亦無法以抗告人與吳嘉佳
    達成和解，或吳嘉佳申請撤銷檢舉之情，推認抗告人未虛列
    登載偽造吳嘉佳支領薪資之扣繳憑單，未填製瑞泰國際公司
    營利事業所得稅結算申報書，或未逃漏瑞泰國際公司93年度
    營利事業所得稅，而應為抗告人有利之判決，抗告意旨執吳
    嘉佳之撤銷檢舉申請書、抗告人與吳嘉佳之和解書聲請再審
    ，亦與刑事訴訟法第420 條第1 項第6 款之規定不符；(4)依
    抗告人提出之支票存根固記載「93年9 月25日‧梁盈祥‧＄
    168,000 ‧黃淑芬代收」、「93年10月25日‧梁盈祥‧＄
    20,000…」、「93年11月8 日‧梁先生‧現領40,000…」、
    「93年11月25日‧梁盈祥‧18,000…」等語，然即使如抗告
    人所指，上開支票存根上所記載之「梁盈祥」即梁銀相之別
    名，至多僅可證明抗告人曾簽發上開金額之支票予梁銀相，
    仍無法推認抗告人未虛偽登載吳嘉佳、劉懿慧在更名後之瑞
    泰國際公司受領薪資，而應為無罪之判決，從而該支票存根
    亦非屬得據以提起再審之新證據；(5)虛偽登載薪資之對象非
    必選擇認識之人，且公司之營運處所非必以實際負責人名義
    承租，則抗告人與劉懿慧是否認識，及瑞泰國際公司之辦公
    地址由何人承租之事實，亦無法據以推認抗告人有無虛偽登
    載受領薪資之事實，抗告人聲請傳喚證人劉懿慧，以證明伊
    與劉懿慧不認識，傳喚證人陳彩琴，以證明瑞泰國際公司之
    辦公地址非伊承租部分，因無法依待證事項推認被告應受無
    罪判決，則上開證人亦不符刑事訴訟法第420 條第1 項第6
    款得據以提起再審之新證據規範，且如上所述，開始再審前
    ，法院亦無傳喚上開證人之必要；併予敘明。
五、綜上所述，本件原審裁定駁回再審之聲請，核無不合，且抗
    告意旨補充提出者，亦不合聲請再審之要件，抗告人之抗告
    自無理由，應予駁回。
據上論斷，應依刑事訴訟法第455 條之1 第4 項、第5 項、第
412 條，裁定如主文。
中    華    民    國    99    年    7     月    29    日
                刑事第六庭審判長法  官  李璧君
                                法  官  曾仁勇
                                法  官  鄭峻明
以上正本證明與原本無異。
本裁定不得抗告。
中    華    民    國    99    年    7     月    29    日
                                書記官  吳韻芳

司法院資訊處製作；財團法人民間司法改革基金會備份。
